臺灣新竹地方法院民事判決　　　　　　　　　　　　　九十三年度訴字第二八六號
　　原　　　告　甲○○
　　訴訟代理人　張堂歆律師
　　被　　　告　庚○○
　　　　　　　　丙○○
　　　　　　　　己○○
　　　　　　　　丁○○
　　　　　　　　乙○○
　　　　　　　　戊○○
　　　　　　　　辛○○
　　　　　　　　癸○○
　　　　　　　　壬○○
右當事人間請求給付借款事件，本院於民國九十三年九月六日言詞辯論終結，判決如
左：
    主    文
被告應連帶給付原告新臺幣壹佰拾萬元，及其中(1)新臺幣拾萬元自民國八十九年
二月十二日起、(2)新臺幣拾萬元自八十九年三月九日起、(3)新臺幣拾萬元自八十九
年三月二十日起、(4)新臺幣拾萬元自八十九年四月四日起、(5)新臺幣伍拾萬元自八十
九年五月二十二日起，均至清償日止，按年息百分之五計算之利息。
訴訟費用由被告連帶負擔。
本判決第一項於原告以新臺幣肆拾肆萬元供擔保後，得假執行。
    事實及理由
一、原告訴之聲明：求為判決如主文第一項所示及為以供擔保為條件之假執行宣告。
二、事實摘要：
（一）原告主張：緣被告之被繼承人黃煥達( 已歿 )分別於民國八十八年十一月十二
      日、同年十二月九日、同年十二月二十日、八十九年一月四日、同年二月二十
      二日，向原告各借款新臺幣（下同）三十萬元、三十萬元、十萬元、十萬元、
      五十萬元，約定分別於八十九年二月十二日、同年三月九日、同年三月二十日
      、同年四月四日、同年五月二十二日清償，總計一百三十萬元，並立有如附表
      所示本票五紙( 下稱：系爭本票 )為憑。詎借款到期後均不獲清償，又黃煥達
      於八十九年四月二日亡故後，被告庚○○、丙○○、己○○、丁○○、乙○○
      、戊○○、辛○○、癸○○、壬○○等人為其繼承人，依法應繼承黃煥達生前
      所負債務，即應由被告負連帶清償責任，惟屢經原告催討均置之不理，為此依
      消費借貸及繼承之法律關係，請求被告連帶給付積欠之借款一百三十萬元，及
      遲延利息。
（二）被告除癸○○外均未於言詞辯論日到場，亦未提出任何書狀作何聲明或陳述，
      而被告癸○○雖未於最後言詞辯論期日到場，惟據其前到庭所為之聲明或陳述
      略稱：被告癸○○之父黃煥達生前確有向原告借款一百三十萬元，用於繳納其
      對新竹國際商業銀行湖口、新豐、臺北迴龍、新社分行及中國農民銀行新竹分
      行、臺灣中小企業銀行湖口分行應繳納之貸款本息，又黃煥達死後遺留有五十
      多筆權狀之不動產，繼承人並已辦妥繼承登記，然因繼承人否認原告所執之系
      爭本票上之簽名為其父所簽寫，乃不願付款予原告，又其目前無力償還本件借
      款等語。
三、程序方面：
    本件被告經合法通知，均未於最後言詞辯論期日到場，核無民事訴訟法第三百八
    十六條各款所列情形，爰依原告聲請，由其一造辯論而為判決。
四、得心證之理由：
（一）原告前開主張之事實，已據其提出本票五紙為證，復為被告癸○○所不否認，
      並陳稱：系爭編號２之本票發票人處係其父黃煥達親自簽名，至其他本票均係
      其代其父簽名，惟本票均經其父親自蓋用印章，且係向原告借錢時，方開立本
      票交付予原告等語，而經本院依職權向中國農民銀行新竹分行、新竹國際商業
      銀行迴龍、竹北新社、湖口、新豐等分行、台灣中小企業銀行湖口分行調閱被
      告之被繼承人黃煥達生前於各該銀行開立存款帳戶時所填寫之開戶申請書及印
      鑑證明，與系爭編號２之本票發票人處「黃煥達」之筆跡相互核對可知，「黃
      」字上側廿連筆、由字右側向上勾勒，「煥」字左側火部相連、右側呈ㄇ字形
      與大字連筆，「達」字左側連筆，不論字型大小、運筆習慣等大致相符，且系
      爭編號１、３之本票上黃煥達印章則與中國農民銀行新竹分行黃煥達印鑑章相
      同，又系爭編號５之本票上黃煥達印章亦與新竹國際商業銀行新豐分行黃煥達
      借據上之印章相符，另系爭編號２、４之本票上黃煥達印章均相同，亦有中國
      農民銀行新竹分行九十三年六月二十三日農竹貸字第九三一一六○九九號函、
      新竹國際商業銀行新豐分行九十三年七月九日竹商銀新豐字第一五八之一號函
      、臺灣中小企業銀行湖口分行九十三年六月二十四日（九三）湖口字第二九一
      九三○○二七四號函檢附相關資料附卷可稽，則系爭本票上所蓋用黃煥達之印
      章既有三種不同形式，且係黃煥達留存於銀行存款往來之印鑑章，衡之常情，
      苟癸○○有偽造其父名義簽發本票之情，其應無蓋用其父不同形式印章，致己
      所犯罪嫌較易遭人查悉之理，堪認被告癸○○上開所述，應無悖經驗法則，尚
      非無據。參以黃煥達於八十八年十月十五日至八十八年十月十八日及八十九年
      二月十五日至八十九年四月二日，在行政院衛生署新竹醫院 (下稱：衛生署新
      竹醫院)就醫期間，因係直腸癌併轉移，意識狀況均係清醒，可以辨別一般事
      理能力，亦經本院依職權向衛生署新竹醫院函查明確，有衛生署新竹醫院九十
      三年六月二十三日新醫歷字第○九三○○○四一八○號函一件附卷為憑，益見
      被告癸○○所述系爭本票均經其父親自蓋用印章，且係向原告借錢時，方開立
      本票乙節，應與實情相近，堪予採信。末查，被告經合法通知，既均未於言詞
      辯論期日到場，亦未提出書狀作何有利於己之聲明或陳述，以供本院審酌，參
      諸前開原告提出之證據，自堪認原告之主張為真實。
（二）按借用人應於約定期限內，返還與借用物種類、品質、數量相同之物；而繼承
      人對於被繼承人之債務，負連帶責任，民法第四百七十八條前段、第一千一百
      五十三條第一項，分別定有明文。則被告之被繼承人黃煥達對原告之借款均已
      屆清償期，於其死亡後即應由其繼承人負連帶責任，而被告等九人為黃煥達之
      繼承人，且無向管轄法院即本院為拋棄或限定繼承之聲請，亦經本院依職權查
      詢無訛，則其等對本件借款自應負連帶清償責任。是原告依據借款、繼承等法
      律關係請求被告九人應連帶給付一百三十萬元及自約定借款期限屆滿（亦為本
      票到期日）之日即分別自八十九年二月十二日、同年三月九日、同年三月二十
      日、同年四月四日及同年五月二十二日起至清償日止按年息百分之五計算之法
      定遲延利息等情，亦屬有據，應予准許。
五、假執行之宣告：
    原告陳明願供擔保，聲請宣告假執行，核無不合，爰酌定相當擔保金額准許之。
六、結論：原告之訴為有理由，依民事訴訟法第三百八十五條第一項前段、第八十五
    條第二項，第三百九十條第二項，判決如主文。
中　　　華　　　民　　　國　　九十三　　年　　　九　　　月　　十七　　　日
                              臺灣新竹地方法院民事第二庭
                                  法  官  王佳惠
右為正本係照原本作成。
如對本判決上訴，須於判決送達後廿日內向本院提出上訴狀。
                                  書記官  林淑瑜
中　　　華　　　民　　　國　　九十三　　年　　　九　　　月　　二十　　　日
┌───────────────────────────────────────────────────┐
│附表：                                                                                                │
├─┬───────┬─────────┬───────────┬───────────┬───────┤
│編│發　　票　　人│　金　　　額　    │　發　　　票　　　日　│　到　　　期　　　日　│本　票　號　碼│
│號│　　　　　　　│　︵新台幣︶　    │　　　　　　　　　　　│　　　　　　　　　　　│　　　　　　　│
├─┼───────┼─────────┼───────────┼───────────┼───────┤
│１│黃煥達        │拾萬元          │八十八年十一月十二日  │八十九年二月十二日    │四二九四四八  │
├─┼───────┼─────────┼───────────┼───────────┼───────┤
│２│黃煥達        │拾萬元          │八十八年十二月九日    │八十九年三月九日      │四二九四四九  │
├─┼───────┼─────────┼───────────┼───────────┼───────┤
│３│黃煥達        │壹拾萬元          │八十八年十二月二十日  │八十九年三月二十日    │四二九四五０  │
├─┼───────┼─────────┼───────────┼───────────┼───────┤
│４│黃煥達        │壹拾萬元          │八十九年一月四日      │八十九年四月四日      │五九四九七七  │
├─┼───────┼─────────┼───────────┼───────────┼───────┤
│５│黃煥達        │伍拾萬元          │八十九年二月二十二日  │八十九年五月二十二日  │五九四九七八  │
└─┴───────┴─────────┴───────────┴───────────┴───────┘
